臺灣高等法院臺中分院刑事裁定
111年度毒抗字第55號
抗  告  人
即  被  告  盧德皦
上列抗告人即被告因違反毒品危害防制條例案件，不服臺灣南投
地方法院110年度毒聲字第359號中華民國110年12月13日裁定（
聲請案號：臺灣南投地方檢察署110年度聲觀字第288號，偵查案
號：110年度毒偵字第504號），提起抗告，本院裁定如下：
    主  文
抗告駁回。
    理  由
一、原裁定意旨略以：抗告人即被告盧德皦（下稱被告）基於施
    用第二級毒品甲基安非他命之犯意，於民國110年4月7日晚
    間7時25分許為警採尿之時起回溯96小時内之某時點（不含
    公權力拘束時間），在不詳地點，以不詳之方式，施用第二
    級毒品甲基安非他命1次。嗣警因另案持原審法院核發之搜
    索票及臺灣南投地方檢察署檢察官核發之鑑定許可書至其南
    投縣○○鎮○○路○○巷00弄0號住處執行搜索，並採集其尿液送
    檢驗，結果呈甲基安非他命陽性反應而查獲。被告雖否認有
    上開施用第二級毒品甲基安非他命犯行，惟被告於110年4月
    7日19時25分許為警採集之尿液，經送立人醫事檢驗所以酵
    素免疫法(EIA)為初步篩檢，並以液相層析串聯質譜法(LC/M
    S/MS)確認鑑定結果，檢出安非他命類陽性反應，且甲基安
    非他命、安非他命之濃度分為10479ng/mL、468ng/mL等情，
    有立人醫事檢驗所110年4月20日濫用藥物尿液檢驗報告（檢
    體編號：D054）、臺灣南投地方檢察署鑑定許可書、勘察採
    證同意書、彰化縣警察局鹿港分局委託檢驗尿液代號與真實
    姓名對照表（代號：D054）各1份在卷可憑，是被告於上開
    時間為警採集之尿液，確實檢測出第二級毒品甲基安非他命
    之陽性反應。且本件被告為警採集之尿液，經檢驗機關先以
    酵素免疫法（EIA)初步檢驗，並以液相層析串聯質譜法(LC/
    MS/MS)確認鑑定結果，檢出安非他命類陽性反應，則本件被
    告之尿液檢體既經檢驗機關以液相層析串聯質譜法(LC/MS/M
    S)確認結果呈甲基安非他命陽性反應，應可排除偽陽性之可
    能。再依行政院衛生福利部依毒品危害防制條例第33條之第
    3項所訂定之濫用藥物尿液檢驗作業準則第18條規定，尿液
    檢體中甲基安非他命之濃度大於等於500ng/mL時，同時安非
    他命大於等於100ng/mL時，即可確認甲基安非他命之存在。
    本件被告上開尿液檢驗報告中，尿液檢驗結果：甲基安非他
    命之濃度為10479ng/mL，安非他命之濃度為468ng/mL，均已
    超出前揭500、100ng/mL之閾值甚多，足認其於上揭採尿之
    時起回溯96小時内之某時點，確有施用第二級毒品甲基安非
    他命1次之情事甚明。至被告雖辯稱伊沒有施用毒品，但有
    服用感冒藥水云云，然經衛生福利部核可上市之藥品均不含
    安非他命及甲基安非他命，有衛生福利部食品藥物管理署10
    9年10月16日FDA管字第1090029470號函可參，故被告縱有服
    用前開藥品，亦不會因此使其尿液檢驗結果呈安非他命類陽
    性反應，是被告所辯，尚無足採，被告前開施用第二級毒品
    甲基安非他命之犯行，自堪認定，爰裁定被告應送勒戒處所
    觀察、勒戒等語。
二、抗告意旨略以：
㈠、被告於110年4月7日19時許為警逮捕，至110年4月8日晚間始
    釋放返家，因被告並未施用安非他命，為證明清白遂於翌日
    110年4月9日9時許至草屯療養院申請作尿液篩檢，至當日15
    時28分許檢驗報告出來，查嗎啡、安非他命篩檢均屬正常（
    檢附草屯療養院鑑定報告影本1件），與原審法院送「立人
    醫事檢驗所」於110年4月20日檢驗報告認被告甲基安非他命
    濃度為10479ng/mL，安非他命濃度為468ng/mL，兩者之檢驗
    報告截然不同落差甚大，實令人匪夷所思，尚請詳加審究。
㈡、被告長期罹患氣管過敏、咳嗽之宿疾，自110年3月5日至110
    年12月16日止，每周均至草屯曾漢棋醫院看診，醫師並開立
    甘草止咳藥水，經門診醫師認定該藥水含有Opium Tincture
    （鴉片）之成分(檢附曾漢棋综合醫院診斷證明書暨甘草止
    咳水成分說明影本各1件），被告可能長期服用此藥水，而
    尿液驗出有安非他命之成分，亦請鈞院就此情形詳加審酌。
㈢、綜上，被告自89年施用第一級毒品並經戒治完畢後，即痛定
    思痛堅決不再觸碰毒品，故被告於檢察官偵查庭訊問中一再
    否認有施用毒品之情事，且被告於警局釋放返家隔天上午即
    赴草屯療養院作尿液篩檢，結果均屬正常，又是否因治療咳
    嗽宿疾而長期服用甘草藥水，該藥水經醫師證實含有鴉片成
    分，因此而驗出有安非他命之成分，亦有疑義，均已如前述
    。尚請鑒核查明實情，准予撤銷原裁定，將本件發回原審法
    院調查，並鑑定藥水(若有必要，被告再呈送），就前揭疑
    點釐清事實，以還被告清白俾免冤抑，實感德便等語。
三、按犯毒品危害防制條例第10條之罪者，檢察官應聲請法院裁
    定，令被告入勒戒處所觀察、勒戒，其期間不得逾2月；依
    前項規定為觀察、勒戒或強制戒治執行完畢釋放後，3年後
    再犯第10條之罪者，適用前2項之規定，毒品條例第20條第1
    項、第3項分別定有明文。所謂「3年後再犯」，只要本次再
    犯（不論修正施行前、後）距最近1次觀察、勒戒或強制戒
    治執行完畢釋放，已逾3年者，即該當而應再令觀察勒戒，
    不因其間是否另犯第10條之罪經起訴、判刑或執行而受影響
    ，俾落實此次寬厚刑事政策之變革（最高法院109年度台上
    大字第3826號裁定意旨參照）。再者，毒品危害防制條例中
    關於觀察、勒戒之規定，乃係導入一療程觀念，針對受處分
    人將來之危險所為預防、矯治措施的保安處分，目的係在戒
    除受處分人施用毒品身癮及心癮之措施，以達教化與治療之
    目的，其立法意旨在幫助施用毒品者戒毒，性質非屬懲戒受
    處分人，核與刑罰執行之目的不同，且此為法律之強制規定
    ，凡經檢察官聲請，於事證明確時，法院僅得依法裁定受處
    分人令入勒戒處所觀察、勒戒，並無自由裁量之餘地。　
四、經查：
㈠、被告於110年4月7日晚間7時25分許為警採尿送驗結果確呈甲
    基安非他命陽性反應等情，有上述證據資料及說明（複驗結
    果詳下列㈢所述）可資佐證，被告於警詢、偵訊時對於前揭
    時、地所採集之尿液檢體，係其親自排放並當面封緘等情亦
    自承在卷，並曾於警詢時表示對尿液檢驗報告結果為安非他
    命陽性反應沒有意見(見警卷第10頁、第13頁、毒偵卷第504
    卷)。是原審法院認定被告有施用第二級毒品甲基安非他命
    之犯行，且被告前於89年間因施用第一級毒品案件，經原審
    法院以90年度毒聲字第368號裁定令入戒治處所施以強制戒
    治，再經同院以90年度毒聲字第1372號裁定停止戒治，於90
    年12月31日停止其戒治處分出所，所餘戒治期間付保護管束
    ，迄於91年4月12日保護管束期滿未經撤銷，視為強制戒治
    期滿執行完畢等情，有臺灣高等法院被告前案紀錄表在卷可
    憑。則被告再於110年4月7日19時25分許為警採尿之時起回
    溯96小時内之某時點（不含公權力拘束時間），為本件施用
    第二級毒品之犯行，距其最近一次犯施用毒品罪，經依法施
    以強制戒治執行完畢釋放後，顯已逾3年，而裁定應送勒戒
    處所觀察、勒戒，期間不得逾2月，核其認事、用法並無不
    合。
㈡、按施用甲基安非他命後，其尿液可檢出甲基安非他命和其代
    謝物安非他命成份。而口服甲基安非他命後快速吸收，約有
    施用劑量之70%在24小時内經尿液排出，一般於尿液中可檢
    出之最大時限，甲基安非他命約1-5天，安非他命約1-4天，
    而施用安非他命或甲基安非他命者尿液中可檢出最大時限，
    與施用劑量、施用頻率、施用方式、飲用水量之多寡、個人
    體質、代謝情況及檢測方法靈敏度等因素有關，依個案而異
    ，有行政院衛生署管制藥品管理局（現改制為衛生福利部食
    品藥物管理署）97年7月24日管檢字第0970007074號、97年1
    2月31日管檢字第0970013096號函可參，且係法院職務上已
    知之事實，是被告於時隔一日餘之同年月9日9時自行前往衛
    生福利部草屯療養院驗尿結果呈安非他命陰性反應，並不足
    以作為被告有利之證明，被告執此否認其有施用安非他命之
    事實，並無可採。
㈢、被告又以其長期服用甘草止咳藥水，可能導致尿液驗出安非
    他命之成分云云，惟查本件上開被告未經銷燬之尿液檢體，
    經檢察官再委由「欣生生物科技股份有限公司」，以酵素免
    疫分析法EIA初篩檢驗及氣相層析質譜儀GC/MS確認檢驗結果
    ，檢出安非他命類陽性反應，且甲基安非他命、安非他命之
    濃度分為7774ng/mL、428ng/mL，此有臺灣南投地方檢察署1
    11年3月17日投檢云厚110毒偵504字第1119005489號函檢送
    之欣生生物科技股份有限公司濫用藥物尿液檢驗報告（報告
    日期：111年1月3日，原樣編號：D054）附於本院卷足憑（
    見本院卷第39頁、第45頁），是再次檢驗結果仍超出濫用藥
    物尿液檢驗作業準則第18條規定，尿液檢體中甲基安非他命
    逾500ng/mL、安非他命逾100ng/mL之閾值甚多，而兩家機關
    檢驗之結果既均認甲基安非他命呈陽性反應，足認被告於11
    0年4月7日晚間7時25分許為警採尿之時起回溯96小時内之某
    時點，確有施用第二級毒品甲基安非他命1次之情事。另按
    安非他命及甲基安非他命係我國禁止醫療使用之第二級毒品
    ，經衛生福利部核可上市之藥品均不含安非他命甲基安非他
    命等成分，有衛生福利部食品藥物管理署109年10月16日FDA
    管字第1090029470號函可參，並為法院審理同類案件於職務
    上所知悉，足徵被告即便有於驗尿前服用上開藥物，應不致
    使其尿液檢出甲基安非他命成分，被告此部分所辯，亦無可
    採。
五、綜上所述，原審認被告施用第二級毒品之犯行明確，依毒品
    危害防制條例第20條第3項、第1項之規定，准許檢察官之聲
    請，裁定被告應入勒戒處所施以觀察、勒戒，核其認事用法
    均無違誤，被告抗告意旨徒以前揭情詞請求撤銷原裁定，為
    無理由，應予駁回。
六、據上論斷，應依刑事訴訟法第412條，裁定如主文。　　
中　　華　　民　　國　　111 　年　　3 　　月　　29　　日
            刑事第二庭   審判長法　官　何  志  通
                               法　官  石  馨  文
                               法　官  許  月  馨
以上正本證明與原本無異。
不得再抗告。
　　　　　　　　　　　　       書記官  李  妍  嬅 

中　　華　　民　　國　　111 　年　　3 　　月　　29　　日